臺北高等行政法院判決
                                       99年度簡字第673號
原      告　林裕發
被      告　臺北市政府環境保護局
代　表　人　倪世標（局長）住同上
訴訟代理人  陳麗娥
            鍾淑麗
上列當事人間廢棄物清理法事件，原告不服臺北市政府中華民國
99年7 月22日府訴字第09901971800 號訴願決定，提起行政訴訟
，本院判決如下：
    主  文
原告之訴駁回。
訴訟費用由原告負擔。
　　事實及理由
一、事實概要：被告所屬大安區清潔隊接獲民眾檢舉，位於臺北
    市○○區○○○路○段○巷17號前路面有腳踏車、雜物及回
    收物堆置，影響環境整潔，被告爰派員於民國99年4 月14日
    上午10時10分至現場查察，發現該址確堆置有腳踏車、雜物
    及回收物，有礙環境衛生，乃當場拍照採證，並將雜物及腳
    踏車載回清潔隊。嗣經原告確認上開雜物為其所有，被告審
    認原告違反廢棄物清理法第27條第3 款規定，於路旁、屋外
    或屋頂曝晒、堆置有礙衛生整潔之物，乃掣發99年4 月14日
    北市環安罰字第Ｘ623546號舉發通知書告發，交由原告簽名
    收受。嗣依同法第50條第3 款規定，以99年4 月28日廢字第
    41-099-044995 號裁處書，處原告新臺幣（下同）1,200 元
    罰鍰（下稱原處分）。原告不服，提起訴願經決定駁回，遂
    提起本件行政訴訟。
二、本件原告主張：
（一）依廢棄物清理法第2 條之定義，本案所爭執者，並非廢棄
      物，而係已分類完成之環保回收物。
（二）被告於99年4 月14日10點接獲檢舉，10點10分即到該址查
      察，10分鐘之時間，若遭人有心陷害或有人車經過不小心
      碰撞原告置放之腳踏車，都將使腳踏車上之物品掉落，而
      使現場看起來像是堆置垃圾，而致檢舉人或使被告誤會。
      原告於該日14時在該處地面未看到留電話，經詢問里長，
      才獲告知大安環保單位之電話及地址。嗣大安區清潔隊歸
      還原告之腳踏車並象徵性讓原告領回一包寶特瓶，並表示
      系爭物品並非廢棄物，亦非被告所稱之垃圾。
（三）原告之腳踏車為捷安特品牌，車上所置放之物品確係環保
      回收物，並非被告所稱之垃圾，亦非訴願決定機關所稱之
      雜物，且系爭物品皆由雙層塑膠袋包裝，並未造成污染，
      惟並未為被告及訴願決定機關採納。
（四）原告並聲明：
   1、確認原處分違法。
   2、被告應給付原告新台幣2400元，其中1200元部分並自99年
      8 月6 日起至清償日止，按年息百分之五計算之利息。
   3、訴訟費用由被告負擔。
三、被告則以：
（一）依被告98年12月31日北市環秘（三）字第09838893900 號
      修正發布「臺北市政府環境保護局各類違反環保法令案件
      裁罰基準」︰「附表：壹、廢棄物清理法／違反法條：第
      27條第3 款／裁罰法條：第50條／違反事實：於路旁、屋
      外或屋頂曝晒、堆置有礙衛生整潔之物／裁罰基準（新臺
      幣）：1,200 元。」。
（二）被告所屬大安區清潔隊巡查人員於事實欄所述時、地執行
      勤務時，發現有於路旁堆置雜物致有礙環境衛生之情事，
      顯已違反廢棄物清理法第27條第3 款規定，遂依法告發處
      分，洵屬有據。原告訴稱：「……原告的腳踏車上放置維
      修工具並以多層塑膠袋覆蓋，被告接獲檢舉，於10分鍾到
      達現場，是否為他人故意破壞，造成被告所屬稽查人員誤
      判，且車上所放置物品並非垃圾，卻收到裁處書。……」
      等情，案經被告所屬之原告發人員說明，稽查當時發現前
      揭地點路旁堆置垃圾，有礙環境衛生，遂連絡安和派出所
      協助處理清除該堆置物，後經原告至被告所屬大安區清潔
      隊說明現場雜物確為其所有，被告所屬巡查人員遂依法掣
      單舉發，交由原告簽名收受。另經再次檢視採證照片顯示
      ，該址確有許多雜物品堆置路旁，違規事實明確。按臺北
      市指定清除地區（即臺北市所轄之行政區域）嚴禁有污染
      行為，於廢棄物清理法第27條第3 款已有明文規定，若民
      眾任意於路旁堆置雜物，除嚴重影響市容觀瞻及附近住戶
      居住品質外，且易孳生病媒蚊幼蟲而有傳染疾病之虞，是
      以被告對此類案件之稽查、告發未曾中斷，本案被告所屬
      巡查人員依違規事實舉發，並無不當。另查此類違規案件
      ，現行廢棄物清理法尚無以勸導、警告等方式代替告發取
      締，原告顯有誤解。
（三）本案原告於路旁堆置雜物致妨礙環境衛生之情事，違規事
      實明確，被告依法告發處分，尚無違誤。從而，被告依廢
      棄物清理法第50條第3 款規定處原告1,200 元罰鍰，尚無
      不合。
（四）被告並聲明：
   1、駁回原告之訴。
   2、訴訟費用由原告負擔。
四、本件如事實概要欄所述之事實，除後列爭點外為兩造所不爭
    執，且有被告99年4 月14日違反廢棄物清理法案件舉發通知
    書、99年4 月28日廢字第41-099-044995 號裁處書、臺北市
    政府99年7 月22日府訴字第09901971800 號訴願決定書附於
    原處分卷可憑，應認屬實。原告不服原處分，循序提起行政
    訴訟，並以系爭物品係資源回收物並非廢棄物或雜物據為主
    張，故本件應審酌之爭點即為：被告以原告違反廢棄物清理
    法第27條第3 款規定，依同法第50條第3 款規定，裁處原告
    1,200 元罰鍰，是否適法？原告請求被告返還罰鍰1200元及
    賠償價值1200元之資源回收物，是否有據。
五、本院之判斷：
（一）按「本法所稱指定清除地區，謂執行機關基於環境衛生需
      要，所公告指定之清除地區。」、「本法所稱主管機關：
      ……在直轄市為直轄市政府。」、「本法所稱執行機關，
      為直轄市政府環境保護局。」、「在指定清除地區內嚴禁
      有下列行為：……三、於路旁、屋外、或屋頂曝曬或堆置
      有礙衛生整潔之物。」、「有下列情形之一者，處新臺幣
      1, 200元以上6,000 元以下罰鍰。……三、為第27條各款
      行為之一。」、「本法所定行政罰，由執行機關處罰之。
      」廢棄物清理法第3 條、第4 條前段、第5 條第1 項前段
      、第27條第3 款、第50條第3 款及第63條前段定有明文。
      次按，臺北市政府環境保護局91年3 月7 日北市環三字第
      09130580801 號公告：「主旨：公告本市指定清除地區為
      本市所轄之行政區域。依據：廢棄物清理法第3 條。」
（二）經查，被告於民國99年4 月14日上午10時10分，經檢舉而
      至臺北市○○區○○○路○段○巷17號前查察，發現該址
      路旁堆置有腳踏車、雜物及回收物，有礙環境衛生等情，
      有照片附於原處分卷可參，經確認上開物品為原告所有，
      認定原告違反廢棄物清理法第27條第3 款規定，於路旁、
      屋外或屋頂曝晒、堆置有礙衛生整潔之物，而以原處分裁
      處原告罰鍰1200元，洵非無據。
（三）原告雖主張系爭腳踏車上之物品，係經分類完成之環保回
      收物，非廢棄物清理法第2 條規定之廢棄物或雜物云云，
      惟查，系爭腳踏車上標識有國立臺灣大學腳踏車識別證，
      且係停放於前開地點路旁（非停車格內），並非原告住處
      等情，為原告所不爭執，而依被告拍攝之現場照片所示，
      該車上及車旁置放數個塑膠袋，內裝有紙類、瓶罐等廢棄
      物等情，亦有照片及被告所屬衛生稽查大隊訴願案件簽辦
      單可據，系爭物品堆置路旁任其曝晒，自有礙衛生整潔，
      故被告認定原告行為，已符合廢棄物清理法第27條第3 款
      之構成要件，尚無不合。
（四）至於原告主張前開物品非廢棄物清理法第2 條所定義之廢
      棄物一節，經查，前開紙類、瓶罐等雜物，係原告回收所
      得之物品，為原告所不否認，故其原均屬由家戶或其他非
      事業所產生之垃圾，應屬明確，雖其或具有可回收再利用
      之價值，惟依廢棄物清理法規定，僅係回收清除處理程序
      不同，尚難謂其不具廢棄物性質，且本件裁處之重點，主
      要在於系爭物品未經妥善置放，而逕置於路旁，於堆置過
      程中可因時間久暫及環境變化（曝晒或雨淋），而造成環
      境污染，故被告認定其置放有礙衛生整潔，並無違誤，原
      告主張系爭物品係回收物而非廢棄物云云，應非可採，從
      而原處分被告依廢棄物清理法第50條第3 款及裁罰基準規
      定，處原告1,200 元罰鍰，於法即無不合，原處分既屬合
      法，則原告聲明請求確認違法，及被告應返還原告已繳罰
      鍰1200元、賠償回收物價值1200元、及罰鍰部分自99年8
      月6 日起依法定利率計算之遲延利息，均屬無據。
六、綜上所述，原告主張尚非可採，被告以原告違反廢棄物清理
    法第27條第3 款規定，依同法第50條第3 款規定，裁處原告
    1200元罰鍰，認事用法並無違誤，訴願決定遞予維持，亦無
    不合，從而原告訴請判決如聲明所示，為無理由，應予駁回
    。
七、本件事證已臻明確，兩造其餘攻擊防禦方法及聲明陳述，於
    判決結果無影響，爰不逐一論列，又本件訴訟標的金額未逾
    40萬元，應適用簡易訴訟程序，爰不經言詞辯論逕為判決，
    附此敘明。
據上論結，本件原告之訴為無理由，依行政訴訟法第236 條、第
233條第1項、第98條第1 項前段，判決如主文。
中　　華　　民　　國　　100 　年　　2 　　月　  28　　日
                   臺北高等行政法院第三庭
           　                      法　官  劉穎怡
上為正本係照原本作成。
本件以訴訟事件所涉及之法律見解具有原則性者為限，始得於本
判決送達後20日內向本院提出上訴狀並表明上訴理由，如已於本
判決宣示後送達前提起上訴者，應於判決送達後20日內補具上訴
理由（均按他造人數附繕本），且經最高行政法院許可後方得上
訴。
中　　華　　民　　國　　100 　年　　3 　　月   　1  　日
 　　  　　　　　　　   　　　     書記官  林苑珍